臺灣彰化地方法院刑事判決　　　　　　　 100年度訴字第70號
公　訴　人　臺灣彰化地方法院檢察署檢察官
被　　　告　王朝祥
上列被告因違反毒品危害防制條例案件，經檢察官提起公訴（99
年度毒偵字第2341號），本院依簡式審判程序判決如下：
    主  文
王朝祥施用第一級毒品，處有期徒刑捌月，扣案如附表編號一所
示之毒品沒收銷燬之。又施用第二級毒品，處有期徒刑肆月，扣
案如附表編號二所示之毒品沒收銷燬之。應執行有期徒刑拾月，
扣案如附表所示之毒品均沒收銷燬之。
    事  實
一、王朝祥前因施用毒品案件，經本院以88年度毒聲字第5656號
    裁定送觀察、勒戒後，因評定認無繼續施用毒品傾向，於民
    國89年1 月12日執行完畢釋放；再因施用毒品案件，經本院
    以89年度毒聲字第1502號裁定送觀察、勒戒後，因評定認無
    繼續施用毒品傾向，於89年4 月21日執行完畢釋放；復因施
    用毒品案件，經檢察官聲請強制戒治並提起公訴，強制戒治
    部分經本院以90年度毒聲字第289 號裁定令入戒治處所施以
    強制戒治，並經臺灣高等法院臺中分院以90年度毒抗字第14
    1 號裁定駁回抗告而確定，復經裁定停止戒治，所餘期間付
    保護管束，於91年4 月10日戒治期滿執行完畢；起訴部分則
    經本院以90年度簡字第23號判決處有期徒刑5 月確定。仍不
    知警惕，先後為下列行為：
    (一)王朝祥基於施用第一級毒品海洛因之犯意，於99年11月21
      日晚間6 時許，在其彰化縣彰化市○○路○ 段590 巷6 號
      住處內，將海洛因粉末摻入香菸內，以點燃香菸吸食其煙
      霧之方式，施用海洛因1 次。
    (二)王朝祥另基於施用第二級毒品甲基安非他命之犯意，於99
      年11月21日晚間6 時許，在同上處所，將甲基安非他命置
      於玻璃球內，以點火燒烤吸食其煙霧之方式，施用甲基安
      非他命1 次。
    嗣王朝祥於99年11月22日上午7 時50分許，在彰化縣彰化市
    ○○路○ 段2 巷4 號前為警拘提到案，並扣得王朝祥所有如
    附表所示供其施用剩餘之毒品，查悉上情。
二、案經彰化縣警察局彰化分局報告臺灣彰化地方法院檢察署檢
    察官偵查起訴。
    理  由
一、被告王朝祥所涉為死刑、無期徒刑、最輕本刑為3 年以上有
    期徒刑或高等法院管轄第一審案件以外之罪，並於本院行準
    備程序時就被訴事實為有罪之陳述，本院合議庭依刑事訴訟
    法第273 條之1 第1 項規定，裁定改由受命法官獨任行簡式
    審判程序，先予敘明。
二、按毒品危害防制條例就施用毒品者，僅限於「初犯」及「5
    年後再犯」二種情形，始應先經觀察、勒戒或強制戒治程序
    。倘被告於5 年內已再犯，經依法追訴處罰，縱其第3 次（
    或第3 次以上）再度施用毒品之時間，在初犯經觀察、勒戒
    或強制戒治執行完畢釋放5 年以後，已不合於「5 年後再犯
    」之規定，且因已於「5 年內再犯」，顯見其再犯率甚高，
    原實施觀察、勒戒或強制戒治，已無法收其實效，即應依毒
    品危害防制條例第10條處罰（參照最高法院95年度第7 次刑
    事庭會議決議、97年度第5 次刑事庭會議決議意旨）。被告
    前因施用毒品案件，經本院以88年度毒聲字第5656號裁定送
    觀察、勒戒後，因評定認無繼續施用毒品傾向，於89年1 月
    12日執行完畢釋放，再因施用毒品案件，經本院以89年度毒
    聲字第1502號裁定送觀察、勒戒後，因評定認無繼續施用毒
    品傾向，於89年4 月21日執行完畢釋放，復因施用毒品案件
    ，經檢察官聲請強制戒治並提起公訴，強制戒治部分經本院
    以90年度毒聲字第289 號裁定令入戒治處所施以強制戒治，
    並經臺灣高等法院臺中分院以90年度毒抗字第141 號裁定駁
    回抗告而確定，復經裁定停止戒治，所餘期間付保護管束，
    於91年4 月10日戒治期滿執行完畢，起訴部分則經本院以90
    年度簡字第23號判決處有期徒刑5 月確定等情，有臺灣高等
    法院被告前案紀錄表、臺灣高等法院在監在押全國紀錄表在
    卷可憑，是被告曾於觀察、勒戒執行完畢釋放後，5 年內再
    犯毒品危害防制條例第10條之罪，並經法院判處罪刑確定，
    復為本案施用第一級、第二級毒品犯行經警查獲，依上開說
    明，自與前揭條例第20條第3 項之規定僅得適用於「5 年後
    再犯」之情形不符，公訴人逕行起訴，並無不合。
三、上揭犯罪事實，業據被告於警詢、偵訊及本院審理時坦承不
    諱（警卷第1 頁、偵卷第20頁、本院卷第51、54頁），且被
    告為警所採集之尿液，經檢驗呈安非他命、甲基安非他命及
    嗎啡陽性反應，有彰化縣警察局彰化分局委託檢驗尿液代號
    與真實姓名對照認證單、詮昕科技股份有限公司濫用藥物尿
    液檢驗報告各乙紙附卷可稽（警卷第15頁、偵卷第27頁），
    並有彰化縣警察局彰化分局扣押筆錄1 份、照片3 張、行政
    院衛生署草屯療養院99年12月6 日草療鑑字第0991200071號
    、同院100 年1 月18日第0000000000號鑑定書各1 份附卷為
    憑（警卷第11、23至25頁、本院卷第30、42頁），及扣案如
    附表所示之物可資佐證，足認被告自白與事實相符。綜上，
    本案事證明確，被告施用第一級、第二級毒品犯行均堪認定
    ，應依法論科。
四、論罪科刑之理由：
  (一)按海洛因、甲基安非他命分別為毒品危害防制條例第2 條第
    2 項第1 款、第2 款所規定之第一級毒品、第二級毒品，被
    告施用海洛因之行為，核係犯毒品危害防制條例第10條第1
    項施用第一級毒品罪；施用甲基安非他命之行為，則係犯同
    條第2 項施用第二級毒品罪。被告為供施用而持有各該級毒
    品之低度行為，應分別為施用之高度行為所吸收，均不另論
    罪。被告所犯上開2 罪，犯意有別，行為互殊，應予分論併
    罰。
  (二)按證人保護法第14條第1 項係規定：「第2 條所列刑事案件
    之被告或犯罪嫌疑人，於偵查中供述與該案案情有重要關係
    之待證事項或其他正犯或共犯之犯罪事證，因而使檢察官得
    以追訴該案之其他正犯或共犯者，以經檢察官事先同意者為
    限，就其因供述所涉之犯罪，減輕或免除其刑。」查被告並
    非證人保護法第2 條所列刑事案件之被告或犯罪嫌疑人，尚
    無從適用證人保護法規定減輕或免除其刑，被告聲請依證人
    保護法規定減輕其刑或諭知免訴，尚有誤會。另按毒品危害
    防制條例第17條規定，供出毒品來源，因而查獲其他正犯或
    共犯，減輕或免除其刑，其立法理由係為鼓勵供出來源，俾
    擴大偵破，以宏效果；若被告供出毒品來源者之前，調查或
    偵查犯罪之公務員已有確切證據，足以合理懷疑被告所供販
    賣毒品來源之人，則嗣後之破獲與被告「供出毒品來源」間
    ，即欠缺先後且相當之因果關係，自不得適用上開規定予以
    減輕其刑（最高法院98年度臺上字第3274號判決意旨可資參
    照）。查被告固指稱其係向楊文亮、蔡賢明購買毒品，惟偵
    查機關係因實施通訊監察及執行搜索而掌握販賣毒品之事證
    ，並非因被告供出毒品來源而查獲，是被告供出其購買毒品
    之對象，對查獲販毒犯行固有助益，然職司毒品查緝之機關
    並非因其供述而破獲販賣毒品犯行，亦難爰引毒品危害防制
    條例第17條規定減輕或免除其刑，附此說明。
  (三)爰審酌被告曾因施用毒品經送觀察、勒戒及強制戒治，仍未
    知警惕，再犯本案之罪，足見其雖經觀察、勒戒及強制戒治
    等治療程序，仍未徹底戒除惡習遠離毒害，顯未能善體國家
    設置觀察、勒戒及戒治機構，協助毒品施用者戒除毒害之良
    法美意，惟念及施用毒品本質上係戕害自身健康之行為，尚
    未嚴重破壞社會秩序或侵害他人權益，暨其犯罪之動機、目
    的、所生危害及犯罪後坦承犯行，態度良好等一切情狀，分
    別量處如主文所示之刑，並定其應執行刑，以示懲儆。
  (四)末查，扣案如附表編號一所示白色粉末1 包為第一級毒品海
    洛因，如附表編號二透明結晶1 包為第二級毒品甲基安非他
    命，分別係供被告為本案施用第一級、第二級毒品犯行所施
    用剩餘之毒品，業據被告自承在卷（本院卷第55頁），並有
    前揭行政院衛生署草屯療養院鑑定書2 紙在卷可證，應依毒
    品危害防制條例第18條第1 項前段規定，分別宣告沒收銷燬
    如主文所示。
據上論斷，應依刑事訴訟法第273 條之1 第1 項、第299 條第1
項前段，毒品危害防制條例第10條第1 項、第2 項、第18條第1
項前段，刑法第11條、第51條第5 款，判決如主文。
本案經檢察官廖偉志到庭執行職務。
中    華    民    國    100   年    2     月    9     日
                  刑事第一庭  法  官    楊舒嵐
以上正本證明與原本無異。
如不服本判決應於收受判決後10日內向本院提出上訴書狀，並應
敘述具體理由；其未敘述上訴理由者，應於上訴期間屆滿後20日
內向本院補提理由書(均須按他造當事人之人數附繕本)「切勿逕
送上級法院」。
中    華    民    國   100    年    2     月    9     日
                              書記官    陳如玲
附表：
編號一、第一級毒品海洛因壹包（驗餘淨重零點零壹零肆公克）
        。
編號二、第二級毒品甲基安非他命壹包（驗餘淨重壹點貳柒陸肆
        公克）。
附錄論罪科刑法條：
毒品危害防制條例第10條
施用第一級毒品者，處 6 月以上 5 年以下有期徒刑。
施用第二級毒品者，處 3 年以下有期徒刑。